【裁判字號】    98,財管,20
【裁判日期】    980414
【裁判案由】    選任遺產管理人
【裁判全文】
臺灣板橋地方法院民事裁定              98年度財管字第20號
聲  請  人  乙○○
代  理  人  丙○○律師
上列聲請人聲請對被繼承人甲○○選任遺產管理人事件，本院裁
定如下：
    主  文
選任丁○○（男、民國○○年○ 月○○日生、身分證統一編號：Ｚ000
000000號）為被繼承人甲○○（女、身分證統一編號：Ｚ0000000
00號、民國69年11月12日死亡）之遺產管理人。
程序費用由被繼承人甲○○之遺產負擔。
    理  由
一、按繼承開始時，繼承人之有無不明，而無親屬會議或親屬會
    議未於一個月內選定遺產管理人者，利害關係人或檢察官得
    聲請法院選任遺產管理人，民法第1177條、第1178條第2 項
    前段分別定有明文。
二、本件聲請意旨經審理後略以：被繼承人甲○○於民國69年11
    月12日死亡，而聲請人係被繼承人甲○○配偶之外甥，因被
    繼承人生前於69年11月9 日口述遺囑欲將其所有之臺北縣新
    莊市○○路五守新村21巷4 號之土地暨其建物遺贈與聲請人
    ，故聲請人為受遺贈人，為利害關係人。惟被繼承人甲○○
    死亡時，其無一、二、三、四順位之法定繼承人，且無人可
    召開親屬會議，致使無法將上開建物所有權移轉予聲請人，
    為此爰依法聲請選任丁○○為被繼承人甲○○之遺產管理人
    等語。
三、本件聲請人主張被繼承人甲○○於69年11月12日死亡，且無
    各順位繼承人繼承其遺產，亦無法召開親屬會議，而聲請人
    為受遺贈人之利害關係人之事實，業據提出繼承系統表、土
    地及建物所有權狀影本、遺囑影本、除戶戶籍謄本影本、戶
    籍謄本影本等件為證，並與遺囑見證人丁○○到庭證述相符
    （參見本院98年4 月9 日非訟事件筆錄），自堪信為真實。
四、從而，聲請人以被繼承人甲○○之受遺贈人之利害關係人身
    分聲請選任被繼承人之遺產管理人，即與首揭法條規定並無
    不合。又聲請人所聲請選任為被繼承人甲○○遺產管理人之
    丁○○亦已當庭同意擔任被繼承人甲○○之遺產管理人（參
    見上開筆錄），而丁○○為被繼承人口述遺囑之在場見證人
    ，其對於被繼承人遺囑所述遺產分配事宜甚為瞭解，就遺產
    管理人職務之遂行，有所助益，且其與被繼承人及聲請人間
    並無任何親屬或僱傭之關係，亦不致有利害偏頗之虞，為保
    障利害關係人之利益及期程序之公正、公信起見，本院認以
    選任丁○○為被繼承人甲○○之遺產管理人為適當。
五、又被繼承人既無繼承人繼承遺產，其遺產依第1185條規定，
    於清償債權，並交付遺贈物後，如有賸餘，應歸屬國庫。
六、依非訟事件法第157 條，裁定如主文。
中    華    民    國    98    年     4    月    14    日
                  家事庭  法  官  林錫凱
以上正本證明與原本無異。
如不服本裁定應於送達後10日內向本院提出抗告狀。
中    華    民    國    98    年     4    月    14    日
                          書記官  王波君


司法院資訊處製作；財團法人民間司法改革基金會備份。
